臺灣高等法院刑事判決　　　　　　　　96年度上訴字第1825號
上　訴　人　臺灣臺北地方法院檢察署檢察官
被　　　告　甲○○
指定辯護人　李廣澤　本院公設辯護人
上列上訴人因被告毒品危害防治條例案件，不服臺灣臺北地方法
院95年度訴字第1388號，中華民國96年4月3日第一審判決（起訴
案號：臺灣臺北地方法院檢察署95年度偵字第14264號），提起
上訴，本院判決如下：
    主  文
上訴駁回。
    理  由
一、本件公訴意旨略以：被告甲○○明知安非他命為毒品危害防
    制條例第二條第二項第二款所規定之第二級毒品，依法不得
    販賣，竟基於販賣第二級毒品安非他命之犯意，於民國（下
    同）九十五年七月四日夜間，以門號「0000000000號」行動
    電話為販毒聯絡工具，接獲綽號「飛鳥」之林慶修以門號「
    0000000000號」行動電話來電稱，欲購買一公克之安非他命
    後，即告知價格為新臺幣（下同）四千元，並相約當晚在臺
    北市萬華區○○○路○段一二三號「良方茶棧」交易。嗣於
    該日夜間十一時三十分許，甲○○與林慶修見面交易時，甲
    ○○告知毒品放在騎樓下畚斗裡，而林慶修正欲交付購買毒
    品之現金時，現場埋伏之員警立即向前逮捕渠二人，並在畚
    斗裡查獲安非他命一小包（毛重1.0公克、淨重0.8公克）等
    語。因認被告所為係涉犯毒品危害防制條例第四條第二項之
    販賣第二級毒品罪嫌。
二、按犯罪事實應依證據認定之，無證據不得認定犯罪事實；被
    告或共犯之自白，不得作為有罪判決之唯一證據，仍應調查
    其他必要之證據，以察其是否與事實相符；又不能證明被告
    犯罪或其行為不罰者，應諭知無罪之判決，刑事訴訟法第一
    百五十四條第二項、第一百五十六條第二項、第三百零一條
    第一項定有明文。刑事訴訟法上所謂認定犯罪事實之證據，
    係指足以認定被告確有犯罪行為之積極證據而言，該項證據
    自須適合於被告犯罪事實之認定，始得採為斷罪資料；而認
    定不利於被告之事實，須依積極證據，苟積極證據不足為不
    利於被告事實之認定時，即應為有利於被告之認定，更不必
    有何有利之證據。且刑事訴訟上證明之資料，無論其為直接
    或間接證據，均須達於通常一般之人均不致有所懷疑，而得
    確信其為真實之程度，始得據為有罪之認定，若其關於被告
    是否犯罪之證明未能達此程度，而有合理懷疑之存在，致使
    無從形成有罪之確信，根據「罪證有疑，利於被告」之證據
    法則，即不得遽為不利被告之認定（最高法院二十九上字第
    三一０五號、三十年上字第八一六號、七十六年台上字第四
    九八六號判例意旨參照）。又刑事訴訟法第一百六十一條第
    一項規定，檢察官就被告犯罪事實，應負舉證責任，並指出
    證明之方法。因此，檢察官對於起訴　之犯罪事實，應負提
    出證據及說服之實質舉證責任。倘其所提出之證據，不足為
    被告有罪之積極證明，或其闡明之證明方法，無從說服法官
    以形成被告有罪之心證，基於無罪推定之原則，自應為被告
    無罪判決之諭知（最高法院九十二年臺上字第一二八號判例
    參照）。
三、公訴人認被告涉有前揭販賣第二級毒品安非他命罪嫌，無非
    係以證人林慶修及查獲員警趙永倫、王會興、楊琦偉之證詞
    、被告所使用之0000000000號行動電話與林慶修所使用之00
    00000000號行動電話雙向通聯記錄並扣案安非他命等資為論
    據；公訴人之上訴意旨復指稱：「(1)、查證人之陳述有部分
    前後不符，或相互間有所歧異時，究竟何者為可採，法院乃
    得本其自由心證予以斟酌，非謂一有不符或矛盾，即應認其
    全部均為不可採信，尤其關於行為動機、手段及結果等之細
    節方面，證人之證言，有時有予以渲染之可能，然其基本事
    實之陳述，若果與真實性無礙時，則仍非不得予以採信。(2)
    、本件證人林潤宇就被告販賣毒品給伊部份，雖就部份細節
    前後有所出入，惟就被告確實有販賣毒品給伊之事實並未前
    後不一，有所更動，而參以被告先前曾經因為毒品案件遭受
    搜索，此有本署前案資料查註紀錄表附卷可稽，其亦坦承因
    為怕證人楊東憲去住處找伊，怕被經常在伊住處外面的警察
    誤會有安非他命交易，所以才約在外面見面（見96年3月20
    日審判筆錄），可見被告與毒品並非毫無關係。再者，由於
    被告販賣之毒品僅有淨重0.8公克，又以衛生紙包著，其體
    積甚小，因此當時在附近監控之員警實難清楚看見証人林潤
    宇將包有安非他命之毒品丟在附近的畚箕內，且衡之常情，
    丟擲一個細小輕微之物勿庸有任何大動作，尤其在警方已經
    展開查緝行動之際，更不可能動作過大，以免引起警方之注
    意。且因為毒品已交給證人林潤宇，因此証人王會興等人才
    未見被告有任何丟棄物品之動作。另外，倘證人楊東憲有一
    石二鳥之打算（即讓買毒之證人林潤宇及賣毒之被告雙雙落
    網），衡之常理，證人林潤宇知情後，理應一改先前之供詞
    證稱「自己未買毒，被告未賣毒」等情，方才符合其最大利
    益才對，為何證人林潤宇依舊於貴院九十六年三月二十日審
    理中自承：以前都是說謊（就已否交付毒品部份），今日所
    述才是真的等語，依舊為不利被告之証述？可見被告確係有
    販賣及交付毒品給證人無訛。被告販賣之數量雖然不多，然
    屬於這種『小盤商』或『零售商』的販賣毒品者，依舊危害
    整個社會之治安，也因為有無數個類似被告這種販毒者，上
    面的大盤商及供應者才能一再順利販賣毒品給吸食者，因此
    被告之犯行實不容輕忽。」云云。
三、訊據被告甲○○，堅決否認有何持有或販賣第二級毒品安非
    他命情事，其在原審辯稱：「當日係應『小楊』（即證人楊
    東憲，詳見後述）之約，前往良方茶棧與之見面，然因『小
    楊』有事無法準時到場，遂要求被告先與『飛鳥』（即林慶
    修，以下同）碰面，被告除為知悉良方茶棧之所在位置，曾
    撥打電話向『飛鳥』確認外，並未與其聯絡其他事項，亦不
    知店外畚箕內置有安非他命。」等語；在本院審理時辯稱：
    「我沒有販賣毒品。林慶修、楊東憲所言不實在。楊東憲打
    電話給我到他店裡面，我去不到半個小時，警察就來盤查，
    我都接受警察盤查。」云云；本院指定之公設辯護人為被告
    辯護稱：「(1)、公訴人以證人林潤宇（原名林慶修）將衛生
    紙包住之0.8公克毒品安非他命，隨手一扔之行動十分隱密
    ，當時在一旁監控之員警實在難以看清楚。且證人林某於原
    審九十六年三月二十日作證時，雖然坦承以往之供述有假，
    但仍堅持向被告買安非他命之事實，足證被告確有販賣安非
    他命之罪行，而提起上訴。(2)、惟查公訴人在起訴書中明確
    認定系爭之安非他命一小包，是被告預藏在騎樓下畚斗裡，
    遭機警之警員搜出，不知何故上訴之後，變成是證人林潤宇
    隨手丟在地上為警方查獲？倘毒品已交給證人林某，若被告
    成立販賣安非他命罪，則屬既遂之犯行，反之證人林某尚未
    拿到安非他命，縱然成罪也只屬未遂，二者相距甚遠，公訴
    人未予以嚴格釐清，要非允善。此外由相關之通聯紀錄來看
    ，雙方在案發後均無以行動電話聯繫之情況，可見證人林某
    所言伊到了良方茶棧之後，馬上打電話給被告請其送毒品過
    來云云，根本不實。基於證人林某之供述不實在，原判決拒
    採其不利於被告之證詞，自無不當之處。(3)、證人楊東憲證
    稱，是伊與被告聯絡購買安非他命之事宜，然後再通知證人
    林某前去約定之良方茶棧交易等語。但其此一陳述與證人林
    某之供述並不相符，可信度不高，因為證人楊某自承伊之所
    以要如此之為，主要目的是想讓交易之二造一併為警方逮捕
    ，到監獄去吃牢犯就不會再來騷擾伊，其生活才能夠回復清
    靜云云。證人楊某之所言若是為真因其與被告有仇隙，所言
    即欠缺公正客觀，公訴人一再以和被告有嚴重衝突之楊、林
    二位證人之證詞，佐證被告有販賣二級毒品安非他命之犯行
    ，當非妥善。四、末查證人楊東憲一心要陷害被告，希望其
    入監牢，所言非可採信，證人林潤宇供述前後不一，渠等不
    利於被告的證詞，根本不足採信，原判決認事用法並無違誤
    請予以維持，並請駁回檢察官上訴，其餘詳如辯護意旨狀所
    載。」等語。
五、本院查：
（一）證人即經警現場查獲之「飛鳥」林潤宇（原名林慶修）雖
      於警詢、偵查以迄原審審理時，一再指證係向被告購買安
      非他命云云，然查：
  (1)、證人林潤宇先於九十五年七月五日警詢及偵查初訊時指稱
      ：「係以電話與被告確認毒品交易內容，並親見被告放置
      扣案毒品之情形」，並證稱：「我於九十五年七月四日二
      十二時三十七分許打行動電話門號0000000000
      給甲○○，談妥欲向他購買四千元之安非他命，並約定在
      『良芳茶棧』交易，我先到那邊等候，甲○○到達後我看
      到他先將用衛生紙包裝之安非他命放在畚箕內，然後過來
      跟我要錢，並說東西（指安非他命）放在畚箕內，我正要
      拿錢給甲○○時，就被警方查獲了。」（見偵查卷第十六
      頁）、「我有對張（指本件被告，以下同）說我要買安，
      我說『我要買一克』，我問價錢，張說『一克五千』，我
      說沒問題，之後就交易。」、「．．．我有看到張丟東西
      ，張叫我去撿，我們二人一分開，我就覺得不對勁，我進
      去店裡面坐下來，然後就有刑警過來．．．。」、「（問
      ：你有看到張把扣案毒品丟到畚箕？）有，我有目擊。」
      （以上見偵查卷第五七、五八頁）等語在卷。
  (2)、惟於同年八月七日偵訊時，又證稱：係由「小楊」楊東憲
      確認交易內容，且未親見被告放置扣案毒品之過程，並改
      稱：「．．．『小楊』也有幫我聯絡被告，跟被告說我要
      一克的安非他命，被告跟小楊說要四千元，當時我在小楊
      旁邊，我有聽到價錢，我說OK。到了晚上，我打電話給被
      告，我的號碼是0000000000號，跟他說我在良
      方茶棧，請他拿毒品過來，後來他到了良方茶棧外面時，
      我就過去，被告跟我說他把安非他命丟在騎樓下的畚斗．
      ．．」、「（問：為何內勤檢察官訊問時，你表示你有親
      自與被告說你要買安非他命一克？）是小楊打電話跟被告
      說的，但當時我在旁邊，小楊是幫我問，所以我覺得是我
      問的。」、「（問：你有無看到被告把毒品丟到畚斗裡？
      ）是被告跟我說的，我沒有看到，也不知道他何時丟的。
      」（見偵查卷第一０五、一０六頁）云云。
  (3)、是由上開證人林潤宇之供證，其於經警查獲約一個月之期
      間，即就是否親自與被告聯絡、約定購買價格（五千元或
      四千元）、甚至有無見到被告將扣案之安非他命置於畚箕
      等具體交易情節，指證迴異；其所指當日（七月四日）晚
      上打電話給被告表示已在良方茶棧請其送毒品過來云云，
      更與彼等間並無證人林潤宇發話給被告之通聯記錄不符，
      此有其與證人所使用之0000000000、0000
      000000號通聯紀錄可憑，足見其前開指證之歧異程
      度，顯已超出一般人因時日久遠所可能產生之記憶混淆情
      形。至於其另改稱：「一開始沒打通，後來是被告打給我
      的，他問我在哪裡，我跟他說我在良方茶棧，他說二十分
      鐘後才會到。」云云（見同前卷第一０六頁），雖已修正
      與通聯紀錄相違之說詞，然於同日偵訊中，經提示同時間
      有多次通聯之楊東憲0000000000號門號時，竟
      諉稱忘記該門號為何人使用云云（詳同前筆錄），衡諸楊
      東憲為主要聯絡人，並於當場現身出面等情，益證證人林
      潤宇於前開偵查期日作證時，仍有匿飾情形，自難採信。
      至於其與被告間雖有通聯記錄，然僅有通話時間之記載，
      無法知悉彼等間之聯繫內容，自亦無從證明公訴意旨所指
      之毒品交易情節。
（二）證人即警員趙永倫、王會興、楊琦偉等人，雖均證稱：依
      線報在良方茶棧查獲本件被告及證人林潤宇二人，並在置
      於良方茶棧門前騎樓下之畚箕內，扣得以衛生紙包裹之安
      非他命一包等情在卷。然查：
  (1)、經核本件扣案毒品係以衛生紙包裹，比對與其同置在畚箕
      內之煙蒂而言，顯有一定之大小，此有現場照片附卷可憑
      （見偵查卷第二十頁、一審卷 (二)八頁）；再衡諸一般
      衛生紙乾燥鬆柔之特性，若由一定高度落下，其受下墜速
      度與空氣阻力之作用，亦會呈現鬆脫現象，而具有明顯可
      見之體積；本件詰之證人即警員王會興，並證稱：扣案毒
      品看來相當明顯等語在卷（見一審卷 (二)第七頁），益
      證該包有安非他命之衛生紙團，若係由被告在行進間隨手
      丟入畚箕之內，自應具有相當明顯之外觀狀態，而不致於
      難以察覺。然而證人趙永倫、王會興及楊琦偉等人在被告
      到場前，已在該址附近埋伏等待相當之時間，其中證人王
      會興更親見被告到場後，走向證人林潤宇之動線（見一審
      卷 (二)第七頁），惟彼等均未見到被告有何丟棄物品至
      畚箕內之情形（見一審卷 (一)第一六三頁背面、一六八
      頁，卷 (二)第七頁背面），是以渠等單純依線報在場所
      見被告出現之情形，亦難遽認被告有何販賣或持有扣案安
      非他命之情事。
  (2)、至於證人林潤宇於原審九十六年三月二十日審理時，雖翻
      異前詞，改稱：「被告把毒品交給我的時候，警察突然拍
      我一下，所以我就順手把毒品丟在地上」云云（見一審卷
      (二)第八十九頁）。然證人即警員王會興進入良方茶棧控
      制住證人林潤宇後，立即要求其交出毒品，隨後並檢視被
      告及林潤宇所使用之機車，均未發現扣案毒品等情，業據
      證人王會興結證在卷（見一審卷 (二)第六頁背面、第七
      頁），是以前開包有毒品之衛生紙團大小觀之，若由證人
      林潤宇當場丟落地上，在場警員殆無疏未發現之可能，足
      見證人林潤宇之前開證詞，顯與常情有違；遑論其自承「
      因為九十五年七月五日案發時，我想到就是要用謊話．．
      ．到了八月七日偵訊時，因為發現一旦說謊，就要用很多
      的謊話去圓，但我講的依然不實；十一月二十七日做完證
      後，我有再回去想過全部全部的事情，發現我就這個部分
      說的都是謊話，實際上被告是有把毒品交給我。」云云（
      見一審卷 (二)第九四頁背面），益證其證詞參雜諸多考
      量，並非基於實際見聞印象所為，且前後矛盾，顯不足採
      。
（三）至於證人即綽號「小楊」之楊東憲，雖於原審審理時指證
      ：其因知悉被告販賣第二級毒品安非他命，且不滿被告一
      再要求其介紹他人購買毒品，因而居中連絡毒品交易事宜
      ，並委由證人楊潤宇出面取貨，再向警方檢舉云云（見一
      審九十六年三月六日審判筆錄）。然查：
  (1)、依其當時所使用之0000000000號行動電話（申
      辦名義人為許玉芳）通聯紀錄顯示，證人楊東憲自九十五
      年七月四日下午五時許即與介紹林潤宇與其認識之證人朱
      進吉（行動電話號碼：0000000000號）、林潤
      宇（行動電話號碼：0000000000號）、本件被
      告（行動電話碼碼：0000000000號），乃至其
      檢舉本案之聯絡警員楊偉琦間互有通聯（見一審卷 (一)
      第一二九至一三二頁之台灣大哥大股份有限公司雙向通聯
      資料查詢）；且其自承「因為朱進吉認為他現在的槍砲案
      件是被林慶修（即林潤宇，以下同）陷害的，而且說林慶
      修有在施用毒品，希望我幫忙把林慶修去關起來。而且我
      每次去我爸爸那裡找人時，被告都叫我幫他介紹買家，想
      要賣安非他命，所以我覺得很煩。我就主動建議朱進吉，
      請他轉告林慶修用電話跟我聯絡，因此朱進吉就介紹我們
      認識」、「我就向他（指被告）買安非他命，並叫林慶修
      去幫我拿」、「（為何提供被告電話給林林慶修即林潤宇
      ？）因為要讓警方好辦案．．．」等情在卷（見一審卷 (
      二)第六一頁背面、六二頁），足認證人楊東憲基於諸多
      考量之下，相當程度涉入本案之連繫事項，非僅提供犯罪
      相關事宜之單純檢舉人。
  (2)、又依證人楊東憲所述，其與被告商定交易地點後，先聯絡
      綽號「飛鳥」之證人林潤宇，告知：「毒品我已經調到，
      你去幫我拿」（見一審卷 (二)第六二頁），嗣見被告抵
      達良方茶棧後，復接獲證人林潤宇電話通知「『藥』看到
      了」，警方隨即開始行動等語（見一審同前卷第六三頁）
      ；惟依其與林潤宇所使用之行動電話通聯紀錄顯示，證人
      楊東憲係於九十五年七月四日下午十時十五分、四十三分
      、四十五分、五十分、五十四分，共五次主動發話予林潤
      宇，此後直至翌（五）日凌晨零時許，彼二人間並無其他
      通話記錄，此有通聯資料查詢表二件附卷可稽（見一審卷
      (一)第一三０、一三一頁，偵查卷第九二頁），足證其所
      述前開聯絡情形，顯與彼等通聯記錄之客觀事證有違。
  (3)、再由證人楊東憲前揭行動電話之通聯記錄觀之，其在九十
      五年七月四日之前，與被告間鮮少電話聯絡，縱有通聯，
      亦為證人楊東憲主動發話，且通話時間甚短；惟自九十五
      年七月四日下午八時許，證人楊東憲竟一反常態，主動密
      集發話予被告，合計自當日下午八時十八分許起，迄約十
      時五十二分止，先後發話達九次，顯與其證述不堪被告屢
      次主動要求介紹買家購買毒品之情況有異；況比對其前開
      密集發話予被告期間之通聯記錄，可知其與被告聯絡前後
      ，亦與證人朱進吉（行動電話：0000000000號
      ）互有通聯，次數不下八次，其自同（四）日晚間十一時
      起至翌（五）日凌晨約三時四十五分止，不滿五小時內，
      更密集通訊達三十三次，其間互有發、受話暨發、收簡訊
      記錄（見一審卷 (一)第一三０至一三二頁），惟詰之證
      人楊東憲，就前開與朱進吉間之通聯內容表示「我們一直
      在談槍砲案件」（見一審卷 (二)第六四頁），證人朱進
      吉則諉稱：「我不知道他（指證人楊東憲）為什麼一直打
      電話給我。」、「我應該都沒接電話，他才會一直打電話
      給我。」（見一審卷 (二)第五八頁），二人所述明顯不
      符；衡諸彼等間若依證人楊東憲所指，是在談論證人朱進
      吉之槍砲案件，則以證人朱進吉於該案執行期間到庭作證
      之情形觀之，殆無迴避此一聯絡事項之理；況以彼等間若
      就已發生之具體事件進行討論，自當連續通話以期焦點一
      致，何需於前開晚間至凌晨時段，分次密集短時間通話，
      甚至發送簡訊為之？又依證人朱進吉所指未接電話云云，
      更與彼等間互有通話秒數及收、受簡訊之情節不符，足認
      彼二人間就當日之聯繫事項確有匿飾之虞。是以證人楊東
      憲前開參與聯繫之程度，暨證人朱進吉與被告互不相識，
      僅於事後聽聞證人楊東憲指述被告販售毒品（見一審卷 (
      二)第五六、五七頁）等情狀觀之，彼二人泛指被告販賣
      毒品云云，均難採信。
五、綜上所述，本件扣案毒品非於被告持有之狀態下經警查獲，
    且除證人林慶修、楊東憲之指述外，亦無其他積極證據足以
    佐證被告有起訴書所載販賣毒品之事實，而其二人所陳互核
    不一，且有前揭令人起疑之重大瑕疵存在，自不足以相互補
    強佐證渠等證述內容為真實，此外，復查無其他積極證據足
    以證明被告有公訴人所指之犯行，本件犯罪尚屬不能證明。
    原審以被告之犯罪不能證明，而為被告無罪之諭知，經核其
    認事用法均無不合。本件公訴人之上訴意旨仍執陳詞，指摘
    原判決不當，難認為有理由，應予駁回。
六、據上論斷，應依刑事訴訟法第三百六十八條，判決如主文。
本案經檢察官李良忠到庭執行職務。
中　　華　　民　　國　　96　　年　　7 　　月　　18　　日
                  刑事第三庭審判長法  官  許國宏
                                  法  官  楊貴志
                                  法  官  許增男
以上正本證明與原本無異。
檢察官如不服本判決，應於收受送達後十日內向本院提出上訴書
狀，其未敘述上訴之理由者並得於提起上訴後十日內向本院補提
理由書（均須按他造當事人之人數附繕本）。
                                  書記官  葉金發
中　　華　　民　　國　　96　　年　　7 　　月　　18　　日
